【裁判字號】    89,訴,139
【裁判日期】    890713
【裁判案由】    償還犯罪被害補償金
【裁判全文】
臺灣基隆地方法院民事判決  八十九年度訴字第一三九號
    原      告  臺灣基隆地方法院檢察署檢察官
    訴訟代理人  乙○○
    被      告  甲○○
                        （現因案押於臺灣基隆看守所中）
右當事人間請求償還犯罪被害補償金事件，本院判決如左：
    主      文
被告應給付原告新臺幣捌拾玖萬零肆拾元及自民國八十九年六月十七日起至清償日
止按年利率百分之五計算之利息。
訴訟費用由被告負擔。
    事      實
甲、原告方面：
一、聲明：
    (一)被告應給付原告新臺幣（下同）八十九萬零四十三元及自起訴狀繕本送達被
        告之翌日（即民國－下同－八十九年六月十七日）起至清償日止按年利率百
        分之五計算之利息。
    (二)訴訟費用由被告負擔。
二、陳述：
    (一)被告於八十八年十月二十日上午十時四十分許，在基隆市碧砂漁港熟食區第
        八號攤位，持生魚刀片朝被害人尹佩芳之胸部要害猛砍（實為猛刺），致尹
        佩芳因心肝腎臟刺傷及胸腹腔內出血，當場死亡。被告涉犯殺人罪，業經原
        告所屬檢察署檢察官以八十九年度偵字第六二三四號（實為八十八年度偵字
        第六二三四號）提起公訴，有起訴可稽（嗣並經本院刑事庭判處有期徒刑十
        二年，現上訴於臺灣高等法院中）。而被害人因死亡所支出之殯葬費（指被
        害人尹佩芳之夫葉增文因尹佩芳死亡所支出之殯葬費）及致無法履行之法定
        扶養義務（指受扶養權利人因尹佩芳被殺死亡，受扶養權利被侵害所生之損
        害），業經原告所屬之臺灣基隆地方法院檢察署犯罪被害人補償審議委員會
        決定，合計補償遺屬八十九萬零四十三元（按補償尹佩芳之夫葉增文二十六
        萬六千九百四十一元，尹佩芳之女葉奕玲三十萬五千四百五十五元，尹佩芳
        之子葉奕銘三十一萬七千六百四十七元），並於八十九年二月二十九日如數
        支付聲請人及其法定代理人（指由葉增文領取），有決定書及收據可憑。
    (二)按「國家於支付犯罪被害補償金後，於補償金額範圍內，對犯罪行為人或依
        法應負賠償責任之人有求償權。前項求償權，由檢察官行使。」，犯罪被害
        人保護法第十二條第一、二項定有明文。為此提起本件訴訟，請求判命被告
        如數給付及加給自起訴狀繕本送達被告之翌日（即八十九年六月十七日）起
        至清償日止按年利率百分之五計算之法定遲延利息。
三、證據：提出下列文書為證。
    (一)臺灣基隆地方法院檢察署犯罪被害人補償審議委員會八十八年度補審字第二
        五號、二七號、二八號及八十八年度暫補審字第八號決定書影本一件。
    (二)犯罪被害補償金請領書影本三件。
    (三)收據影本三件。
    (四)委任書影本二件。
乙、被告方面：
一、聲明：
    (一)駁回原告之訴。
    (二)訴訟費用由原告負擔。
二、陳述：
    (一)渠確於八十八年十月二十日上午十時四十分許，在基隆市碧砂漁港熟食區第
        八號攤位，持生魚刀片朝被害人尹佩芳之胸部要害猛刺，致尹佩芳因心肝腎
        臟刺傷及胸腹腔內出血，當場死亡，所涉殺人罪部分，經檢察官提起公訴，
        並經本院刑事庭判處渠有期徒刑十二年。原告所述均屬真實。惟渠對於刑事
        判決不服，現已上訴於臺灣高等法院中。
    (二)對於原告提出之臺灣基隆地方法院檢察署犯罪被害人補償審議委員會決定書
        及收據等均無意見。
    (三)渠亦願意償還原告，惟目前無力清償。
三、證據：未聲明。
丙、本院依職權查被告之前科（有本院之被告全國前案紀錄表附卷）。
    理      由
一、本件原告主張：被告於八十八年十月二十日上午十時四十分許，在基隆市碧砂漁
    港熟食區第八號攤位，持生魚刀片朝被害人尹佩芳之胸部要害猛刺，致尹佩芳因
    心肝腎臟刺傷及胸腹腔內出血，當場死亡，刑事部分，業經檢察官提起公訴，嗣
    並經原告所屬之檢察署犯罪被害人補償審議委員會決定，補償被害人尹佩芳之遺
    屬八十九萬零四十三元（按補償尹佩芳之夫葉增文二十六萬六千九百四十一元，
    尹佩芳之女葉奕玲三十萬五千四百五十五元，尹佩芳之子葉奕銘三十一萬七千六
    百四十七元），於八十九年二月二十九日如數支付等事實，業據提出臺灣基隆地
    方法院檢察署犯罪被害人補償審議委員會八十八年度補審字第二五號、二七號、
    二八號及八十八年度暫補審字第八號決定書影本一件、犯罪被害補償金請領書影
    本三件、收據影本三件及委任書影本二件為證，且為被告所自認，有關被告涉犯
    殺人罪部分，並經本院依職權查被告之前科，有本院被告全國前案紀錄表附卷可
    稽，原告之主張自堪信為真實。
二、按「國家於支付犯罪被害補償金後，於補償金額範圍內，對犯罪行為人或依法應
    負賠償責任之人有求償權。前項求償權，由檢察官行使。」，犯罪被害人保護法
    第十二條第一項、第二項定有明文。本件原告所屬之檢察署（代表國家）既已依
    犯罪被害人保護法之規定，補償被害人尹佩芳之遺屬八十九萬零四十三元，如前
    所述，從而原告訴請被告如數償還及加給自起訴狀繕本送達被告之翌日（即八十
    九年六月十七日）起至清償日止按年利率百分之五計算之法定遲延利息，依前揭
    規定，自屬正當，應予准許。至有無資力償還，乃係執行問題，不得據為不負履
    行義務之抗辯（參見最高法院十九年上字第一七三三號判例）。被告抗辯：目前
    無力清償云云，自不可採，併予敘明。
三、據上論結，本件原告之訴為有理由，依民事訴訟法第七十八條，判決如主文。
中      華      民      國    八十九    年      七      月     十三     日
                                  民事庭法      官  林  金  發
右為正本，係照原本作成。
如不服本判決，應於收受本判決後二十日內向本院提出上訴書狀，上訴於臺灣高等法
院，並應按他造當事人之人數附具繕本及繳納上訴裁判費（按每銀元一百元繳納上訴
裁判費一．五元）。
中      華      民      國    八十九    年      八      月      四      日
                                        法院書記官  方  淑  真


司法院資訊處製作；財團法人民間司法改革基金會備份。
